【裁判字號】    98,交抗,741
【裁判日期】    981027
【裁判案由】    聲明異議
【裁判全文】
臺灣高等法院高雄分院刑事裁定         98年度交抗字第741號
抗  告  人  交通部公路總局高雄區監理所
代  表  人  甲○○
異議人即
受處分人    乙○○
上列抗告人因違反道路交通處罰條例聲明異議案件，不服臺灣高
雄地方法院中華民國98年9 月21日裁定（98年度交聲字第2555號
），提起抗告，本院裁定如下：
    主  文
抗告駁回。
    理  由
一、交通部公路總局高雄區監理高監自裁字第裁80-NO0000000號
    裁決意旨略以: 乙○○於民國98年2 月3 日晚上8 時20分許
    ，駕駛車牌號碼XR-2015 號自用小客車，行經高雄縣岡山鎮
    ○○○路與大仁路口，經警攔檢實施酒測，因其呼氣酒精濃
    度高達0.55mg/L，超過規定標準，為警當場掣單舉發，依違
    反道路交通管理處罰條例第35條第1 項第1 款之規定，裁處
    吊扣受處分人之職業聯結車駕駛執照12個月之處分。
二、異議意旨略以: 受處分人酒後駕車之違規行為，業經原審法
    院以98年度審交簡字第2111號判處罰金新臺幣45,000元，並
    經原處分機關以汽車駕駛人酒精濃度超過規定標準，依道路
    交通管理處罰條例第35條第1 項第1 款規定，裁處罰鍰34,5
    00元及吊扣駕駛執照12個月，惟受處分人因工作須使用駕照
    ，若吊扣其職業聯結車之駕照，將影響全家生計，且現在工
    作難找，爰依法聲明異議，請求撤銷原處分機關吊扣駕照12
    個月之處分等語。
三、原審裁定意旨略以: (一)按汽車駕駛人飲用酒類後其吐氣所含
    酒精濃度超過每公升0. 25 毫克者，不得駕車；汽車駕駛人
    ，駕駛汽車經測試檢定有酒精濃度超過規定標準者，處新台
    幣15,000元以上60,000元以下罰鍰，並當場移置保管其車輛
    及吊扣其駕駛執照1 年；道路交通安全規則第114 條第2 款
    、道路交通管理處罰條例第35條第1 項第1 款分別定有明文
    ；次按行政罰法第26條第1 項規定，一行為同時觸犯刑事法
    律及違反行政法上義務規定者，依刑事法律處罰之。但其行
    為應處以其他種類行政罰或得沒入之物而未經法院宣告沒收
    者，亦得裁處之。又於94年12月14日修正前之道路交通管理
    處罰條例第68條，原規定：「汽車駕駛人，因違反本條例及
    道路交通安全規則之規定，受吊扣或吊銷駕駛執照處分時，
    吊扣或吊銷其持有各級車類之駕駛執照」，惟修正後業已刪
    除『吊扣』之規定，改為：「汽車駕駛人，因違反本條例及
    道路交通安全規則之規定，受吊銷駕駛執照處分時，吊銷其
    持有各級車類之駕駛執照」，其修正理由乃係舊法將違法或
    違規駕駛人所持有各級車類之駕駛執照一併吊扣，失之過酷
    ，影響人民工作及生活甚鉅，故依修正後之該條規定，受吊
    扣駕駛執照處分時，僅能吊扣違規當時所駕車類之駕駛執照
    ，不再吊扣其持有各級車類之駕駛執照，僅於受吊銷駕駛執
    照處分時，始吊銷其持有各級車類之駕駛執照。(二)受處分人
    於上揭時地，駕駛前開自用小客車，經警方攔檢實施酒測，
    測得其呼氣酒精濃度高達0.55mg/L，為警開單舉發並移送法
    辦，經原審法院以98年度審交簡字第2111號判處罰金45,000
    元，並經原處分機關於98年9 月7 日依道路交通管理處罰條
    例第35條第1 項第1 款規定，裁處罰鍰34,500元，及吊扣其
    職業聯結車駕照12個月，罰鍰部分則依行政罰法第26條規定
    ，與上開刑事罰競合免繳等情，為異議人所自承，並有原審
    法院98年度審交簡字第2111號判決書、交通部公路總局高雄
    區監理所高監自裁字裁80-N00000000號違反道路交通管理事
    件裁決書、高雄縣政府警察局高警交字第NO0000000 號舉發
    違反道路交通管理事件通知單影本各1 份在卷可稽，是上開
    事實，堪以認定。(三)依道路交通安全規則第61條第1 項第1
    款前段規定，汽車駕駛人取得高一級車類之駕駛資格者，應
    換發駕駛執照，並准其駕駛較低級車類之車輛，已領有聯結
    車駕駛執照者，得駕駛大客車、大貨車、代用大客車、大客
    貨兩用車、曳引車、小型車、輕型機器腳踏車。查本件受處
    分人上開酒後駕駛自用小客車之違規行為，依法本應吊扣其
    普通小型車駕駛執照，然受處分人於本件違規時，並無普通
    小型車駕駛執照，僅有職業聯結車駕駛執照，而原處分機關
    上開裁決所指應吊扣之受處分人汽車駕駛執照，係指受處分
    人之職業聯結車駕駛執照等事實，有異議人之汽車駕照基本
    資料、公路監理電子閘門證號查詢汽車駕駛人之資料及移送
    書意旨各1 份在卷可憑，足徵受處分人僅領有較高級之職業
    聯結車駕駛執照，致無較低級車類之普通小型車駕駛執照可
    供吊扣。而行政行為採取方法所造成之損害，不得與所欲達
    成目的之利益顯失均衡，則在異議人實際上並無普通小型車
    駕駛執照可供吊扣之情形下，吊扣其職業聯結車駕駛執照，
    雖可達成禁止異議人繼續酒後駕駛之目的，然亦同時造成剝
    奪異議人駕駛其他各類車輛之結果，所造成之損害與所欲達
    成目的之利益，顯然失衡，且與前揭道路交通管理處罰條例
    第68條之修正意旨不符。(四)至道路交通安全規則對於汽車駕
    駛執照之管理，採取一照原則，固導致越級駕駛人違規酒駕
    時，受有無須吊扣駕駛執照之利益，然此關於駕駛執照管理
    所衍生之執行困難或法規漏洞，宜由修法解決，尚不得擴張
    解釋，於駕駛人無較低級駕駛執照可供吊扣時，即率爾代以
    吊扣其所領有之較高級駕駛執照。
四、原審法院以異議人之異議為有理由，而為「吊扣駕駛執照拾
    貳個月之處分撤銷。前項撤銷部分不罰。」之裁定，經核認
    事用法，尚無不合。
五、抗告人抗告意旨略以: 「(一)處罰酒後駕車行為之立法目的在
    於駕駛人酒後駕車，將無法保持清晰、正常之判斷，反應及
    操控力降低，增加交通事故之危險，對於整體用路人之生命
    、身體、財產法益造成極大之侵害。(二)修正道路交通管理處
    罰條例第68條修法意旨，係以原條文將違規駕駛人所持有之
    各級車類駕駛執照一併吊扣，失之過酷，影響人民工作及生
    活甚鉅，而刪除吊扣駕駛人駕駛執照時，應吊扣駕駛人持有
    各級車類駕駛執照之規定，是依現行道路交通管理處罰條例
    ，已無得吊扣駕駛人所持有他級駕駛執照之依據存在。但因
    取得高一級車類之駕駛資格者，依憑其所領有之較高級駕駛
    執照，酒後違規駕駛較低級之車輛時，自仍應吊扣其駕駛該
    違規車輛所憑之較高級駕駛執照」云云，仍執陳詞指摘原裁
    定不當，並無可取，抗告為無理由，應予駁回。
據上論結，應依道路交通案件處理辦法第26條，刑事訴訟法第41
2 條，裁定如主文。
中    華    民    國    98    年    10    月    27    日
                  刑事第二庭  審判長法  官  林正雄
                                    法  官  黃壽燕
                                    法  官  陳啟造
以上正本證明與原本無異。
不得再抗告。
中    華    民    國    98    年    10    月    27    日
                                    書記官  彭筱瑗


司法院資訊處製作；財團法人民間司法改革基金會備份。
